臺灣嘉義地方法院民事裁定
110年度抗字第15號 
抗  告  人  何居益  
相  對  人  林志賢  


上列抗告人因與相對人間聲請拍賣抵押物事件，抗告人對於中華
民國110年3月29日本院嘉義簡易庭110年度司拍字第30號裁定提
起抗告，本院合議庭裁定如下：
    主  文
抗告駁回。
抗告程序費用新臺幣1,000元由抗告人負擔。
    理  由
一、按抵押權人，於債權已屆清償期而未受清償者，得聲請法院
    拍賣抵押物，就其賣得價金而受清償，民法第873條定有明
    文。又聲請拍賣抵押物，原屬非訟事件，法院所為准許與否
    之裁定，無確定實體法上法律關係存否之性質，於債權及抵
    押權之存否，並無既判力。法院僅就其提出證明有抵押權存
    在之證據為形式上之審查，故祇須其抵押權已經依法登記，
    且債權已屆清償期而未受清償，法院即應為准許拍賣之裁定
    。而對於此項法律關係有爭執之人，為保護其權利，得提起
    訴訟，以謀解決，不得僅依抗告程序聲明其爭執，並據為廢
    棄准許拍賣抵押物裁定之理由（最高法院94年度台抗字第27
    0號裁定要旨、84年度台上字第1243號判決要旨、民國51年1
    0月8日民刑庭總會決議(三)參照）。至於為拍賣程序基礎之
    私法上權利有瑕疵時，應由爭執其權利之人提起訴訟，以資
    救濟，抵押權人並無於聲請拍賣抵押物事件中，舉證證明其
    權利存在之義務（最高法院89年度台抗字第181號裁定要旨
    參照）。是聲請拍賣抵押物事件，為裁定之法院僅就抵押權
    人所提出之債權證明文件、抵押權設定契約書、他項權利證
    明書、土地及建物登記謄本為形式上之審查，尚無從審酌屬
    於實體上法律關係之事由。
二、抗告意旨略以：承辦人由第三人吳英蘭託交新臺幣（下同）
    50萬元現金於嘉義市地政事務所設定完成後交付尾款，結果
    抗告人只收到9萬元，押扣代書費1萬元，剩餘的錢40萬元就
    要問吳英蘭了，金主是第三人吳美玲也是吳英蘭說的，抗告
    人不認識權利人即相對人，為此依法提起抗告等語。
三、經查，相對人於原審以抗告人於109年7月15日向相對人借款
    100萬元，約定於109年10月15日償還，並將所有如附表所示
    之不動產（下稱系爭不動產）設定債權額100萬元之抵押權
    予相對人供擔保，且已辦理抵押權設定在案。詎抗告人屆期
    未清償借款，迭經催討，均置之不理，為此聲請拍賣抵押物
    等情，並提出他項權利證明書、抵押權設定契約書、本票、
    借據等影本及系爭不動產登記第一類謄本為證。原審依相對
    人提出之上開證據為形式上之審查，相對人主張前開抵押權
    已依法登記，且所擔保之債權已屆清償期而未受清償乙情，
    足堪認定，是原審據此准許相對人拍賣抵押物之聲請，即無
    不合。抗告意旨以前揭情詞指摘原裁定不當，核屬對於實體
    權利存否之爭執，並非本件裁定程序所得審究，依首開說明
    ，自應就其爭執之實體事項，另行起訴，以資解決。是抗告
    人提起本件抗告，請求廢棄原裁定，即無理由，應予駁回。
四、又依法應由關係人負擔費用者，法院裁定命關係人負擔時，
    應一併確定其數額；前項費用之負擔有相對人者，準用民事
    訴訟法有關訴訟費用之規定，非訟事件法第24條第1項及同
    法第21條第2項分別定有明文。本件抗告業經駁回在案，依
    上開法條規定，本院應予確定程序費用額。茲因抗告人提起
    本件抗告，除繳納抗告費1,000元外，未有其餘程序費用之
    支出。是以，本件應由抗告人負擔之程序費用額確定為1,00
    0元。
五、據上論結，本件抗告為無理由，依非訟事件法第46條、第21
    條第2項、第24條第1項，民事訴訟法第495條之1第1項、第4
    49條第1項、第95條、第78條，裁定如主文。
中　　華　　民　　國　　110 　年　　4 　　月　　30　　日
                  民事第三庭審判長法  官  洪挺梧
                                  法  官  林望民
                                  法  官  黃茂宏
以上為正本係照原本作成。
本裁定不得抗告。
中　　華　　民　　國　　110 　年　　4 　　月　　30　　日
                                  書記官  官佳慧 
附表（土地）：            110年度抗字第15號  編號          面積    權利範圍   備考    縣市  鄉鎮市區    段  小段  地號  平方公尺   001  嘉義市   竹圍子   三   70 701.00   10000分之841  

附表（建物）：                110年度抗字第15號      編  號  建  號 建物門牌 基地坐落 建築式樣  主要建築  材 料 及  房屋層數   建  物  面  積 （單位：平方公尺）    附 屬 建 物   權利    範圍 備考      一    層 二    層  合    計 主要建  築材料  及用途 面    積 面積  單位   001 3370 嘉義市○○○街00號 嘉義市○○○段○○段00地號 六層、鋼筋混凝土造、住商用 90.89 92.44  183.33 陽台 1 3. 30 平方公尺 全部  共有部分：竹圍子段三小段3387建號，944.63平方公尺，權利範圍：10000分之522